【裁判字號】    98,司家聲,67
【裁判日期】    980904
【裁判案由】    終止收養關係
【裁判全文】
臺灣臺中地方法院民事裁定            98年度司家聲字第67號
聲  請  人  甲○○
即被收養人
上列聲請人因養父、母死亡後聲請許可終止收養事件，本院裁定
如下：
    主  文
許可終止聲請人甲○○與吳基、吳童玉翠間之收養關係。
程序費用由聲請人負擔。
    理  由
一、按養父母死亡後，養子女得聲請法院許可終止收養。法院認
    終止收養顯失公平者，得不許可之，民法第1080條之1第1、
    4項分別定有明文。
二、本件聲請意旨略以：聲請人甲○○（女、民國49年11月10日
    生，身分證統一編號：Ｚ000000000號）原為吳基（男、14
    年10月14日生，身分證統一編號：Ｚ000000000號）、吳童玉
    翠（女、17年7月2日生，身分證統一編號：Ｚ000000000號）
    之養女，因養父吳基、養母吳童玉翠分別於77年4月1日、
    91年1月13日死亡，聲請人未繼承其遺產，且收養人生前均
    與其親生子女共同生活，過世後之牌位亦由其親生子女供俸
    ，終止收養並未有顯失公平之情事，聲請人為期能認祖歸宗
    ，爰依民法第1080條之1第1項規定，聲請許可終止與養父吳
    基、養母吳童玉翠間之收養關係等語，並提出: 戶籍謄本
    、除戶戶籍謄本等件為證。
三、經查，聲請人主張之事實，業據其提出除戶戶籍謄本、戶籍
    謄本等件為證，堪信為真實。又聲請人於本院98年8月28日
    訊問時到庭陳稱：養父母與聲請人之感情很好，雖然其本身
    已育有兒女，亦於民國七十幾年時收養聲請人，收養人很早
    就過世，聲請人本想終止收養，然礙於法律規定，而無從辦
    理，近來聲請人發現法律規定已修正，遂遲至今日始向法院
    聲請死後終止收養；聲請人雖出養，卻一直都有與本生父母
    聯絡，養父母死亡後，聲請人並未繼承其遺產，亦未供俸養
    家之祖先；聲請人之生父於98年7月31日死亡，其生前亦希
    望聲請人能回本生家庭等語。另關係人即收養人之親生子女
    乙○○於上揭期日到庭陳明：收養人過世後，遺產均由自己
    與胞兄繼承，聲請人均未領取收養人之遺產，養家的祖先亦
    由養家之親生子女祭祀，自己對於本件終止收養之聲請，並
    無意見等語。執此，經本院審酌聲請人終止收養之意願、動
    機及聲請人生母表示願意讓聲請人回歸本生家庭之意見（本
    院98年8月28日筆錄參照），且聲請人並未繼承收養人之遺
    產，亦未祀奉養家祖先，與綜觀全案卷證均查無終止收養有
    顯失公平之情形，是以聲請人本於民法第1080條之1第1項之
    規定，請求終止其與吳基、吳童玉翠間之收養關係，為有
    理由，應予准許。
四、依非訟事件法第21條第1項前段，裁定如主。
中    華    民    國    98    年    9     月    4     日
                  家事法庭  司法事務官  蔡伊萍
如不服本件裁定，得於裁定書送達之翌日起10日內，以書狀敘述
理由，向本庭提起抗告（須附繕本）。


司法院資訊處製作；財團法人民間司法改革基金會備份。
